臺灣嘉義地方法院刑事判決　　　　　　　　　　　　　九十二年度易字第二九六號
　　公　訴　人　台灣嘉義地方法院檢察署檢察官
　　被　　　告　子○○
右列被告因竊盜等案件，經檢察官提起公訴（九十一年度偵字第六九五七號、九十二
年度偵字第一九０四號、第二九五０號）及移
二年度偵字第一０三八七號），本院判決如左：
    主  文
子○○無罪。
    理  由
一、公訴意旨略以：被告子○○基於意圖為自己不法所有之概括犯意，
  （一）於九十年七月十七日六時許，在嘉義縣義竹鄉後鎮村大將爺廟右側產業道，
        竊取癸○○所有之挖土機一台（１９９１年份、廠牌ＫＯＭＡＴＳＵ、型號
        ＰＣ２００／５型、車身號碼６３６８９，下稱癸○○遭竊挖土機）；
  （二）於九十一年一月十六日七時許，在台中縣太平市○○○路與東平路口處，復
        竊取員志企業份有限公司（下稱員志公司）所有之車號ＫＲ─０４９曳引車
        一部（下稱員志公司遭竊曳引車），得手後即改懸掛其所偽造５Ｋ─６７７
        號牌照於車前，並以偽造之ＮＪ─０６號牌照懸掛於後掛平板半拖車車後，
        以此掩飾該贓車規避被警取締；
  （三）於九十一年十月十二日凌晨三時三十分許，由有犯意聯絡之己○○駕駛持以
        行使已懸掛偽造５Ｋ─６７７號及ＮＪ─０６號牌照之曳引車搭載子○○，
        行經高雄縣岡山鎮台一線溪旁工地，共同竊取乙○○所有之挖土機一台（下
        稱乙○○遭竊挖土機），得手後由己○○駕駛曳引車載送該挖土機並搭載子
        ○○離開現場，子○○於途中路竹交流道下車。嗣經己○○聯絡庚○○（涉
        犯贓物罪嫌，另為不起訴處分）介紹轉售該贓物挖土機，庚○○、莊瑞榮二
        人共同至嘉義縣中埔鄉○○○○○路交流道下查看該挖土機，然經莊瑞榮查
        視該挖土機來源不明有異，乃拒絕購買該挖土機。嗣於九十一年十月十二日
        六時許，在嘉義縣中埔鄉金蘭村頂棄國小旁產業道路為警臨檢當場查獲己○○、庚○○二人。
  （四）於九十二年三月十日凌晨四時許，子○○駕駛持以行使懸掛偽造車牌ＴＧ─
        ５１９號之來源不明營業大貨車搭載不知情之邱玉梅（涉犯竊盜罪嫌，另為
        不起訴之處分），在嘉義縣布袋新岑里過溝路大排左岸，竊取丑○○所有之
        挖土機一台（廠牌ＫＯＭＡＴＳＵ、型號ＰＣ２００／５、車身號碼６７３
        ３５，下稱丑○○遭竊挖土機），得手後即駕車未開啟車燈載送邱玉梅及該
        台挖土機離開。嗣於九十二年三月十日凌晨五時許，行經嘉義縣布袋鎮新岑
        里台十七線南下一四二公里處為警臨檢而當場查獲，並扣得該部挖土機及懸
        掛偽造車牌之大貨車；因認子○○涉有共同竊盜及行使偽造特種文書犯行。
二、按犯罪事實應依證據認定之，無證據不得認定犯罪事實；不能證明被告犯罪者，
    應諭知無罪之判決，刑事訴訟法第一百五十四條第二項、第三百零一條第一項分
    別定有明文。又按共犯之成立，除共同實施犯罪行為者外，其就他人之行為負共
    犯之責者，以有意思聯絡為要件，若事前並未同謀，實施行為之際，又係出於行
    為者獨立之意思，即不負共犯之責，最高法院十九年上字第六九四號判例著有明
    文。又按認定不利於被告之事實，須依積極證據，苟積極證據不足為不利於被告
    事實之認定時，即應為有利於被告之認定，更不必有何有利之證據；認定犯罪事
    實所憑之證據，雖不以直接證據為限，間接證據亦包括在內，然而無論直接或間
    接證據，其為訴訟上之證明，須於通常一般之人均不致有所懷疑，而得確信為真
    實之程度者，始得據為有罪之認定，倘其證明尚未達於此一程度，而有合理性懷
    疑存在時，即不得遽為被告犯罪之認定（最高法院三十年上字第八一六號、七十
    六年台上字第四九八六號判例意旨參照），故刑事訴訟之被告基於刑事訴訟法第
    一百五十四條所揭證據裁判主義之精神，對於不利於己之事證，若已提出合乎生
    活經驗上之質疑，除非另有足可補強起訴事實之積極證據，否則，法院即應本於
    罪疑唯輕之法則，而為有利被告之認定。
三、訊據被告固不否認曾於九十年七月十七日凌晨五時許，受綽號「大肚安」男子（
    即辛○○）之託，駕駛辛○○所提供之大貨車前往嘉義縣義竹鄉後鎮村載運被害
    人癸○○遭竊之挖土機，及在九十二年三月十日凌晨五時許，受綽號「林董」（
    即戊○○）之託，駕駛懸掛偽造ＴＧ—五一九號車牌之營業大貨車，前往嘉義縣
    布袋鎮新岑里載運丑○○遭竊之挖土機，惟堅決否認有何竊盜與行使變造特種文
    書犯行，並辯稱：其載運癸○○遭竊之挖土機時，辛○○並未告知係贓物；載運
    丑○○遭竊之挖土機所使用之大貨車為戊○○所提供，且其並非在工地載運該挖
    土機，而係由戊○○將該挖土機開出，並開上大貨車，其在戊○○交代不用開車
    燈時，覺得有異，詢問戊○○後，才知道是贓車；另外其不認識己○○，根本未
    於前開一之（二）所列時、地竊取員志公司遭竊之曳引車，並在該曳引車與後掛
    半拖車上懸掛偽造之車牌，亦未在前開一之（三）所示之時、地，與己○○共同
    駕駛該曳引車前往高雄縣岡山鎮台一線溪旁工地竊取乙○○所有之挖土機，並要
    己○○運送該曳引車離開現場等語。經查：
  （一）本件公訴人據以認定被告涉有一之（一）所示之竊盜犯行，無非係以被告於
        警訊、偵查中坦承載走癸○○遭竊之挖土機，被害人癸○○之指訴（見九十
        一年度偵字第一九０四號卷，下稱偵卷一，第五九至六一頁；嘉義縣警察局
        嘉布警三字第０九二００八一一一五號警卷，下稱警卷一，第三至五頁）及
        遭竊挖土機之進口報單影本、刑事案件報案三聯單（見偵卷一第六五至六六
        頁、警卷一第六至七頁）為依據。惟被害人癸○○之指訴與進口報單、報案
        三聯單等證據，均僅足以證明被害人癸○○之挖土機於何時、地遭竊，並無
        法證明被告確有竊盜之犯行。至於被告雖於偵、審中均坦承受證人辛○○（
        大肚安）之託，載運上開癸○○遭竊之挖土機，並收取費用（見偵查卷一第
        六二頁反面、第七四頁、第七五頁、七六頁、一一０頁；九十一年度偵字第
        六九五七號卷，下稱偵卷二，第六三頁），然被告否認與辛○○有共同竊盜
        之犯行，並辯稱：其僅幫忙開車等語（見本院卷第一二五頁），因此，本院
        無法僅由被告載運癸○○遭竊之挖土機，即認定被告有竊盜之犯行。何況證
        人辛○○於本院審理時明確證稱：竊取挖土機集團並無固定司機載運竊得之
        挖土機，子○○應該不知道挖土機是偷的，其偷完挖土機確定可以發動之後
        ，才會打電話聯絡司機（包括子○○）過來載，並向子○○表示要移工地，
        然後將挖土機開離工地至路口，再開上板車，每次載運之費用大約新臺幣（
        下同）六萬元等語（見本院卷第五四頁、一一六至一一七頁、一二一頁），
        顯見被告並非辛○○竊取挖土機集團之固定司機，而被告係在證人辛○○竊
        取挖土機得手，並置於自己實力支配之下，始受託前往載運，因此，被告對
        於載運癸○○遭竊之挖土機部分，雖或可能構成贓物罪，然依公訴人所提出
        之前開證據，尚難證明被告單獨或共同與辛○○竊取癸○○挖土機之犯行達
        一般人可確信之程度。
  （二）本件公訴人認被告涉有一之（二）、（三）所示之竊盜、行使特種文書犯行
        ，無非係以同案被告己○○警訊時之供述（見嘉義縣警察局嘉縣警刑字第０
        九一００九三三四二號卷，下稱警卷二，第三頁），被害人壬○○、甲○○
        、丁○○、乙○○之指訴（見偵卷二第二四、二三、三二頁，警卷二第一一
        、一二、一四頁），員志公司所有車號ＫＲ—０四九號曳引車車輛協尋電腦
        輸入單、贓物認領保管單、車輛竊盜、車牌失竊資料個別查詢報表—查詢認
        可資料各一份，隆錩交通企業有限公司（下稱隆錩公司）所有車號ＮＪ—０
        八號營業半拖車汽車行車執照及車籍作業系統—查詢認可資料各一份，穩得
        交通企業有限公司（下稱穩得公司）所有車號五Ｋ—六七七號曳引車汽車行
        車執照、車籍作業系統—查詢認可資料各一份及乙○○遭竊之挖土機進口報
        單影本一份等為依據（見警卷二第三三至四三頁）。惟上述被害人之指訴與
        車籍查詢資料、進口報單等，均僅足以證明同案被告己○○在為警查獲時，
        所駕駛之曳引車係穩得公司所失竊真實車號為ＫＲ—０四九號曳引車，且該
        曳引車所懸掛之五Ｋ—六七七號車牌、後掛平板半拖車所懸掛之ＮＪ—０六
        號車牌均係偽造，並無法據此即論被告確有公訴人所指之竊盜（竊取上開曳
        引車、挖土機）與行使變造特種文書犯行。因此，上開公訴人所引證據，足
        以推論被告犯竊盜與行使變造特種文書者，僅同案被告己○○之供述乙項。
        同案被告己○○雖曾於警訊時及偵查中證稱：綽號「阿安」之男子即子○○
        ，子○○提供上開懸掛偽造車牌之員志公司遭竊曳引車供其駕駛，並同往高
        雄縣岡山鎮載運乙○○遭竊之挖土機云云（見警卷二第三頁、偵卷二第一六
        頁），然斯時己○○並非當庭指認被告本人，而是根據警方所提供之被告口
        卡片進行指認致為前開供述。嗣後，被告於偵、審中與己○○同時在庭，並
        進行指認後，己○○則均改證稱：不認識子○○，之前指認子○○，係因其
        僅知道老闆為綽號「阿安」男子，警方又拿出子○○口卡片讓其指認，且說
        子○○已承認所致等語（見偵卷二第三三頁反面、本院卷第四三頁、）；而
        本院初次提訊證人辛○○時，己○○亦當庭指認所謂之「阿安」係辛○○（
        見本院卷第四二至四三頁），但嗣後於審理庭時則又證稱：不確定阿安為辛○○或子○○等語（見本院卷第一二三頁），顯見同案被告己○○之證詞反
        覆，其證言之憑信性，難謂無疑。加以己○○於警訊及初次偵訊為不利被告
        之證詞時，僅係根據警方所提供之被告口卡片進行指認，嗣經其當庭見過被
        告後，即改稱：不認識被告等語，因此，有關共同被告己○○不利於被告之
        證詞，其證明力應有不足。綜上，本件公訴人據以認定被告涉有一之（二）
        、（三）所示竊盜、行使變造特種文書犯行之證據，或僅足以證明確有該些
        竊取曳引車、挖土機與懸掛假車牌之情事，而共同被告己○○不利於被告之
        證詞憑信性復有疑問，此外，被告自始即堅決否認該些竊盜、行使變造特種
        文書犯行，本院又未發覺對被告不利之積極證據，因此，公訴人所指被告涉
        犯一之（二）、（三）所示之竊盜、行使變造特種文書罪部分，應屬不能證
        明。
  （三）本件公訴人據以認定被告涉有一之（四）所示之竊盜、行使變造特種文書犯
        行，無非係以被告於警訊、偵查中坦承駕駛懸掛偽造之ＴＧ—五一九號大貨
        車，載運丑○○遭竊之挖土機，被害人丑○○、陳淑念之指訴（見嘉義縣警
        察局嘉布警三字第０九二００八０六八０號警卷，下稱警卷三，第六至九頁
        ）及遭竊挖土機之進口報單影本、贓物認領保管單影本各一份（見警卷三第
        一五至一六頁）為依據。惟被害人丑○○、陳淑念之指訴與進口報單、贓物
        認領保管單等證據，均僅足以證明被害人丑○○之挖土機於何時、地遭竊，
        被害人陳淑念之ＴＧ—五一九號車牌遭偽造，並無法證明被告確有竊盜及行
        使變造特種文書之犯行。至於被告雖於偵、審中均坦承受證人戊○○（即綽
        號「林董」之男子）之託，載運上開丑○○遭竊之挖土機，並收取費用（見
        警卷三第一至二頁，偵查卷一第一三至一四頁、第五四頁、第一一一頁、第
        一六三頁），然被告否認與戊○○有共同竊盜及行使變造特種文書之犯行，
        並辯稱：其僅幫忙開車，大貨車係戊○○提供，戊○○電話聯絡其於上開時
        、地，前往布袋載運挖土機，其坐和興客運至新營交流道，在該處駕駛戊○○所提供之大貨車，由戊○○引導其至布袋載運挖土機等語（見本院卷第一
        三至一四頁），因此，本院無法僅由被告駕駛懸掛偽造車牌之大貨車載運丑
        ○○遭竊之挖土機，即認定被告有竊盜及行使變造特種文書之犯行。何況證
        人邱玉梅於偵查中經隔離訊問時，亦證稱：子○○與其坐野雞車至南部某交
        流道下車，之後有朋友打電話要子○○去開懸掛ＴＧ—五一九號車牌之大貨
        車等語（見偵卷一第一五頁），核與被告前開所述情節大致相符，雖證人戊○○經本院多次傳喚，未到庭作證，惟由被告供述與證人邱玉梅之證詞交互
        以觀，被告應非證人戊○○之固定司機，而被告係在證人戊○○竊取挖土機
        得手，並置於自己實力支配之下，始受託前往載運，因此，被告駕駛懸掛偽
        造車牌之大貨車，載運丑○○遭竊之挖土機部分，雖或可能構成贓物罪，然
        依公訴人所提出之前開證據，尚難證明被告單獨或共同與戊○○竊取丑○○
        挖土機及行使變造特種文書犯行達一般人可確信之程度。
三、綜上所述，本件公訴人所指被告涉有竊盜、行使變造特種文書犯行之證據，並無
    法直接證明被告涉有該些犯行，而被告所為或可能構成搬運贓物罪【即一之（一
    ）、（四）部分】，或屬犯罪無法證明達一般人可確信其為真實之程度【即一之
    （二）、（三）部分】，此外，本院復查無其他積極證據足資證明被告確有公訴
    人所指之竊盜、行使變造特種文書犯行，本件應屬不能證明被告犯罪，爰依法諭
    知無罪之判決。
四、另台灣台中地方法院檢察署檢察官移送併辦部分（九十二年度偵字第一０三八七
    號），因本案經起訴部分既已判決無罪，自無從併辦，應退回由檢察官另行處理
    ，併此說明。
據上論斷，應依刑事訴訟法第三百零一條第一項，判決如主文。
本案經檢察官丙○○到庭執行職務
中      華      民      國    九十三    年      三      月    二十三    日
                              臺灣嘉義地方法院刑事第二庭
                                  審判長  法  官  許兆慶
                                          法  官  廖政勝
                                          法  官  林坤志
右正本證明與原本無異。
如不服本判決，應於判決送達後十日內，向本院提出上訴狀。
                                          書記官  黃意雯
中      華      民      國    九十三    年      三      月    二十三    日
